臺灣士林地方法院民事裁定　　　　　　　　　　　　　　九十二年度破字第二０號
　　聲　請　人　台灣中小企業銀行股份有限公司
　　法定代理人　甲○○
　　代　理　人　乙○○
　　　　　　　　丁○○
　　相　對　人　丙○○
右聲請人間聲請就相對人丙○○宣告破產、限制出境及保全處分等事件，本院裁定如
左：
    主      文
聲請駁回。
聲請程序費用由聲請人負擔。
    理      由
一、本件聲請意旨略以：相對人除積欠聲請人南京東路分行新臺幣（下同）二千二百
    零六萬九千二百零三元及利息、違約金外，尚積欠其他債權人之債務，合計約有
    二億七千一百六十三萬六千二百零三元，目前均陷於停止支付狀態，相對人負債
    已大於相對人所有之資產，爰依破產法第五十七條及第五十八條之規定，聲請裁
    定宣告相對人破產，以及依同法第六十九條及第七十二條之規定，聲請限制相對
    人出境及就相對人財產為必要之保全處分等語，並提出債權憑證、分配表、財團
    法人金融聯合徵信中心授信與保證查詢表、財政部臺北市國稅局財產歸屬資料清
    單、公司變更事項登記卡（均影本）等件為證。
二、按破產，對債務人不能清償債務者宣告之，又除另有規定外，破產得因債權人或
    債務人聲請宣告之，破產法第五十七條、第五十八條第一項分別定有明文。查聲
    請人係相對人之債權人，業據其提出債權憑證一紙為證，揆諸首揭規定，聲請人
    提起本件聲請，應屬合法，合先敘明。
三、次按所謂破產，乃於債務人不能清償債務時，為使全部債權人獲得平等滿足，對
    於債務人之總財產，由法院介入其分配過程之一般強制執行程序。法院宣告破產
    後，應選任破產管理人，並決定申報債權期間及第一次債權人會議期日（破產法
    第六十四條）；破產管理人應就會計師或其他適於管理該類破產財團之人中選任
    （同法第八十三條第一項）；破產管理人就任後，應清查整理債務人之財產狀況
    （同法第八十七條至第八十九條），並編造債權表及資產表（同法第九十四條）
    ，必要時尚須執行破產法第九十條至第九十三條規定之職務，是其職務內容甚為
    繁雜，應由法院核定給予相當之報酬（同法第八十四條）；另法院應依聲請或依
    職權召集債權人會議（同法第一百十六條），由債權人會議聽取破產管理人之報
    告、議決法定事項並行使其他權限（同法第一百十九條、第一百二十條等）；債
    權人會議得選任監查人一人或數人（同法第一百二十條第一款），且實務上向認
    監查人係必要機關，不得免設（司法院二十五年院字第一五二九號解釋參照），
    而監查人職司破產程序之監督，破產法賦予之權限甚多，職責繁重，故破產法亦
    採有酬制，應由法院斟酌其工作情形定其報酬數額（同法第一百二十八條、第八
    十四條）；又左列各款，為財團費用：「一、因破產財團之管理變價及分配所生
    之費用。二、因破產債權人共同利益所需審判上之費用。三、破產管理人之報酬
    。破產人及其家屬之必要生活費及喪葬費，視為財團費用。」（同法第九十五條
    ）。由上觀之，破產程序之進行應支出相當之費用，乃顯可預期。而破產宣告後
    ，如破產財團之財產不敷清償財團費用及財團債務時，法院因破產管理人之聲請
    ，應以裁定宣告破產終止。同法第一百四十八條亦訂有明文。是依上開法條規定
    意旨，如破產宣告後，破產財團之財產即已不敷清償最基本之財團費用及財團債
    務，則其他破產債權更無法受償，破產程序之進行已無必要，故法院應依聲請宣
    告破產終止。而依同法第六十三條第二項之規定，破產固係對於債務人不能清償
    債務者宣告之，但法院就破產之聲請得依職權為必要之調查，若債務人確係毫無
    財產，則破產財團即不能構成，至若破產財團雖勉可組成，然其破產財團之財產
    尚不足清償破產程序之費用，更遑論清償破產債權，參酌前開條文規定之意旨，
    即無進行破產程序之必要，而應以裁定駁回其聲請。
四、經查，依聲請人陳報相對人積欠之債務金額（本金）為二千二百零六萬九千二百
    零三元。另本院依聲請人提出之負債明細及法人金融聯合徵信中心授信與保證查
    詢表之記載查詢結果，相對人積欠之債務（本金）有：(一)臺灣土地銀行：一千七
    百萬；(二)張宏嘉：二億元；(三)陳遠平：三千萬元（見土地登記謄本登記之抵押債
    務），合計相對人所欠債務（本金）即高達二億六千九百零六萬九千二百零三元
    。另相對人尚欠繳臺北市地方稅七百五十元、積欠臺北縣政府稅捐稽徵處之稅捐
    十六萬二千三百四十三元，分別有臺北市稅捐稽徵處九十三年四月三十日北市稽
    管甲字第○九三六一二四八一○○號函、臺北縣政府稅捐稽徵處淡水分處九十三
    年五月五日北稅淡三字第○九三○○○九三六六號函附卷可參。至於相對人之資
    產，依聲請人聲請時提出之財政部臺北市國稅局財產歸屬資料清單顯示，相對人
    有土地十三筆，投資三筆等財產。惟查(一)其中坐落臺北市○○區○○段三小段四
    四六、四五一地號共有土地，業經聲請人於九十一年一月十五日為假扣押後進行
    強制執行拍賣程序，由他人拍定，故已非相對人之財產。(二)坐落臺北市○○區○
    ○段四小段五二○、五二六地號土地（相對人應有部分均為七十二分之七）及同
    區○○段五六一之二地號土地（相對人應有部分為一五七一○分之四四○），面
    積合計為八點一六平方公尺，現由臺灣臺北地方法院強制執行中，尚未執行完畢
    。(三)坐落臺北市○○區○○段三小段二四八地號土地（相對人應有部分為八一三
    分之一六）及同市○○區○○段一五二之二號土地（相對人應有部分為三二○○
    分之六三），面積合計為九點四六平方公尺，經聲請人聲請強制執行拍賣，公告
    三個月期滿未續行，已視為撤回強制執行。(四)坐落臺北縣板橋市○○○段第三崁
    小段二○六之五地號土地（相對人應有部分均為三十六分之一），面積五點八八
    平方公尺，經強制執行進行特別減價拍賣，無人應買，視為撤回強制執行。(五)坐
    落臺北縣淡水鎮○○段三九○、三九七、三九七之二、三九七之三土地之應有部
    分，依聲請人陳報財產現值固有二千五百餘萬元，惟該四筆土地業債權人陳遠平
    已設定最高限額抵押權三千萬元，並於九十年十一月二十六日登記在案，有土地
    登記謄本四紙在卷足憑，則債權人陳遠平對該四筆土地有別除權，得不依破產程
    序而行使權利，聲請人亦自承未聲請執行該部分。(六)另相對人之投資部分，經本
    院依聲請人陳報之變更事項登記卡上記載之公司地址（三家公司均在同一住址）
    ，發函向該三家公司查詢相對人投資之狀況，卻未獲回覆，嗣本院再度發函催促
    ，卻因該三家公司均已遷移而無法送達。參酌上情及聲請人供承：並未執行扣押
    之動作，因為相對人所投資之公司，都已經被列為催收（見本院九十三年九月二
    十三日之訊問筆錄第二頁）等語，足見相對人之前開投資並無任何財產價值。綜
    上所述，相對人現在所有可供作破產財團之財產，應僅限前開(二)、(三)、(四)之共有
    土地，然前開土地，係分作六筆，相對人所有之面積合計僅二十三點五平方公尺
    （約七點一坪），其中(三)及(四)土地，又經強制執行程序拍賣而無人應買，本院參
    酌聲請人預估之破產管理費用為三十萬元和其他必要破產財團之費用，以及相對
    人欠稅額亦有十六餘萬元，認為以相對人之資產狀況顯然不足清償破產程序之費
    用，而無宣告破產之必要及實益，從而聲請人聲請宣告相對人破產，即無理由，
    應予駁回。
五、至於聲請人另聲請依破產法第六十九條及第七十二條之規定，限制相對人出境及
    就相對人財產為必要之保全處分云云，亦因本院認聲請人聲請宣告相對人破產為
    無理由，且相對人所有之土地，除已拍定者外，聲請人及其他債權人均已為假扣
    押或強制執行之行為，另相對人投資部分，已無任何財產價值，聲請人亦表示無
    執行之實益，如前所述，則本院自無限制相對人出境及對前開財產為保全處分之
    必要，因此此部份之聲請，亦無理由，應併予駁回之。
六、依破產法第五條、民事訴訟法第九十五條、第七十八條，裁定如主文。
中　　　華　　　民　　　國　　九十三　　年　　　十　　　月　　二十九　　日
                                        臺灣士林地方法院民事第二庭
                                            法      官  林政佑
右為正本係照原本作成。
如對本裁定抗告須於裁定送達後十日內向本院提出抗告狀。
中　　　華　　　民　　　國　　九十三　　年　　　十一　　月　　  八  　　日
                                            法院書記官  楊錫芬
